【裁判字號】    90,交易,91
【裁判日期】    900504
【裁判案由】    過失傷害
【裁判全文】
臺灣高雄地方法院刑事判決                            九十年度交易字第九一號
    公  訴  人  臺灣高雄地方法院檢察署檢察官
    被      告  甲○○
右列被告因過失傷害案件，經檢察官提起公訴（九十年度調偵字第三二號），本院判
決如左：
    主  文
甲○○因過失傷害人，處拘役貳拾伍日，如易科罰金，以參佰元折算壹日。
    事  實
一、甲○○於民國八十九年八月十八日上午，駕駛車牌號碼ＶＷ—八六七八號（起訴
    書誤植為ＶＷ—八六七號）自用廂型車，在高雄縣美濃鎮，由西向東方向行駛，
    於同日八時四十分許行經美濃鎮○○路與中正路交岔路口時，本應注意汽車行駛
    至交岔路口欲左轉彎時，應行至交岔路口中心處左轉，並不得占用來車道左轉；
    及汽車行駛時，駕駛人應注意車前狀況，並隨時採取必要之安全措施，以避免危
    險之發生，而當時天氣為晴天，日間自然光線，路面乾燥，並無障礙物或其他缺
    陷，且依其智識、能力亦無不能注意之情事，竟疏未注意，非但未注意車前狀況
，且在尚未行至上開交岔路口中心處時即搶先左轉，而撞及當時沿美濃鎮○○路
    東向西直行至上開交岔路口，由乙○○所騎乘之ＯＪＲ─七五三號重型機車，致
    乙○○受有腦震盪、左膝巨大裂傷、左足挫傷之傷害。甲○○見肇事後，先向警
    方報案，經員警馳赴現場處理，尚未知何人為犯罪者時，主動向員警自首其犯罪
    及接受裁判。
二、案經乙○○訴由高雄縣警察局旗山分局報告臺灣高雄地方法院檢察署檢察官偵查
    起訴。
    理  由
一、訊據被告甲○○固坦承有於右揭時、地與告訴人乙○○發生車禍之事實，惟矢口
    否認有任何過失，辯稱：伊開車等紅綠燈，後來綠燈亮，伊就跟著前面的車左轉
    ，前面的車已轉過，才看到告訴人騎的機車快速駛至，伊乃停下來讓告訴人先行
    ，但告訴人還是撞到伊駕駛的廂型車，伊當時感覺有開過中心線，並未搶先左轉
    云云。惟查：右揭事實業據告訴人指述情節甚詳，並有高雄縣警察局道路交通事
    故調查報告表一份及現場相片五幀在卷可稽，而本件交通事故發生時，被告所駕
    駛之ＶＷ—八六七八號自用廂型車並未移動，復據被告自承在卷，故由前開道路
    交通事故調查表所附之現場圖觀之，二車撞擊點位置，係處於告訴人行經之東向
    西車道處，再被告所駕駛之ＶＷ—八六七八號自用廂型車於事故時之停放位置，
    亦處於高雄縣美濃鎮○○路與中正路交岔路口北向南處，此對照現場照片拍攝之
    景象至明，故由上開撞擊點及被告所駕ＶＷ—八六七八號自用廂型車之位置綜合
    判斷，苟被告已行至中心線處始行左轉，則其所駕之ＶＷ—八六七八號車之位置
    理應處於上開路段交岔路口中心或東南方處附近，而非位於該路口之西北處，顯
    見被告並未行至交岔路口中心線時，即有搶先左轉且未採取必要之安全措施之事
    實，另佐以臺灣省高屏澎車輛行車事故鑑定委員會就本件肇事責任原因分析，亦
    同斯旨，此復有該委員會以八十九年十二月二十二日函所附之鑑定意見書一份附
    卷可憑，故被告上開辯詞，要係臨訟卸責之詞，不足採信。再本案之查獲過程，
    業據證人即現場處理之員警彭達瑤到庭結證稱：伊到達現場時，被告在場，第一
    線處理同仁有告知伊被告是本件車禍之肇事人，因此伊才知道要對被告作筆錄等
    語，顯見被告於肇事後，在有權偵查犯罪之公務員尚未知悉何人為犯罪者時，即
    主動向該管公務員自首其犯罪而接受裁判之事實。
二、按汽車行至交岔路口左轉彎時，應行至交岔路口中心處左轉，並不得占用來車道
    搶先左轉；次按汽車行駛時，駕駛人應注意車前狀況，隨時採取必要之安全措施
    ，以避免危險之發生，道路交通安全規則第一百零二條第一項第四款及第九十四
    條第三項分別定有明文。此為一般駕駛人應注意並能注意之情事，被告自難諉為
    不知；再本件發生車禍地點為市區道路，當時天候為晴天，日間自然光線、路面
    並無障礙物及其他缺陷，客觀上並無不能注意之情形，此觀諸卷附之道路交通事
    故調查報告表及照片五幀至明，且依被告肇事時之智識、能力，亦無不能注意之
    情事，詎被告竟疏未注意保持行車速率及車前狀況，致其駕駛之自用廂型車撞及
    告訴人所騎乘之重機車而肇事，其駕車行為顯有過失，灼然甚明。又告訴人確因
    本件車禍而受有前開傷害之事實，則有診斷證明書一份附卷足佐。被告未盡其上
    揭注意義務肇事致告訴人受有前開傷害，兩者間顯有相當因果關係。故本件罪證
    已臻明確，被告犯行堪以認定。
三、核被告所為，係犯刑法第二百八十四條第一項前段之過失傷害罪。被告對於未發
    覺之罪，自首而受裁判，業如前述，爰依刑法第六十二條之規定，酌減輕其刑。
    爰審酌被告疏未注意車輛行進及車前狀況等交通規則而肇事，致告訴人受傷害之
    程度，犯後迄今尚未與告訴人達成民事和解，惟念其係自首並坦承犯行，態度尚
    稱良好等一切情狀，量處如主文所示之刑，並諭知易科罰金之折算標準。
四、末按中華民國刑法第四十一條業經立法院於九十年一月四日修正，總統於九十年
    一月十日公布，自九十年一月十二日起施行，雖被告於行為時所犯本件最重本刑
    三年以下有期徒刑之罪，受六月以下有期徒刑或拘役之宣告者，得因身體、教育
    、職業或家庭之關係，執行顯有困難時，宣告一元以上、三元以下折算一日之易
    科罰金，而與修正前同條之規定相符。惟本案於裁判時刑法第四十一條已就所犯
    之最重本刑提高為五年以下有期徒刑之罪，受六月以下有期徒刑或拘役之宣告者
    ，亦得因前開執行顯有困難之理由易科罰金，故本案被告雖行為時所犯最重本刑
    為三年以下有期徒刑之罪，且經本院量處拘役二十五日，然其行為後該易科罰金
    規定之法律既已變更，自應依刑法第二條第一項前段之規定，適用裁判時之修正
    後刑法第四十一條第一項之規定，併此敘明。
據上論斷，應依刑事訴訟法第二百九十九條第一項前段，刑法第二條第一項前段、第
二百八十四條第一項前段、第四十一條第一項、第六十二條，罰金罰鍰提高標準條例
第一條前段、第二條，判決如主文。
中      華      民      國      九十      年      五      月     四     日
                                臺灣高雄地方法院交通法庭
                                      法  官    李代昌
右正本證明與原本無異。
如不服本判決，應於判決送達後十日內，向本院提出上訴狀。
                                      書記官    吳月華
中      華      民      國      九十      年      五      月     七     日
附錄本判決論罪法條:
中華民國刑法第二百八十四條
 (過失傷害罪)
因過失傷害人者，處六月以下有期徒刑、拘役或五百元以下罰金，致重傷
者，處一年以下有期徒刑、拘役或五百元以下罰金。
從事業務之人，因業務上之過失傷害人者，處一年以下有期徒刑、拘役或
一千元以下罰金，致重傷者，處三年以下有期徒刑、拘役或二千元以下罰
金。


司法院資訊處製作；財團法人民間司法改革基金會備份。
